【裁判字號】    94,訴,1500
【裁判日期】    950331
【裁判案由】    妨害自由等
【裁判全文】
臺灣臺南地方法院刑事判決              94年度訴字第1500號
公  訴  人  臺灣臺南地方法院檢察署檢察官
被      告  丁○○
            戊○○
上列被告因妨害自由等案件，經檢察官提起公訴（94年度偵字第
3906號），本院判決如下：
    主  文
丁○○、戊○○共同以強暴使人行無義務之事，丁○○處拘役伍
拾日，戊○○處拘役貳拾日，如易科罰金，均以參佰元折算壹日
。
    事  實
一、丁○○（所犯詐欺罪部分，另由檢察官偵辦）與乙○○於民
    國九十三年間，曾多次共同搭乘國外線班機，利用飛機在飛
    行時無法與地面之財團法人聯合信用卡中心聯絡確認授權碼
    而徵信之機會，先後多次使用已遭銀行停卡之信用卡向飛機
    上之空服員刷卡購得香水、洋酒等貨品，回國後交由乙○○
    轉賣圖利，但二人間對轉賣所得金錢利潤分配不均致生糾紛
    ，嗣丁○○對戊○○有欠款未還，欲自乙○○索討債款清償
    ，二人乃共同基於妨害自由之犯意聯絡，於同年九月四日下
    午三時四十分許，由丁○○約乙○○至其臺南縣歸仁鄉○○
    村○○○街三十巷五號之住處見面，乙○○駕駛車牌號碼
    ZT- 2875號自小客車依約前往後，丁○○與戊○○即要求乙○○償還新臺幣（下同）六十萬元，乙○○不從，丁○○與
    戊○○即分持木棒毆打乙○○，造成乙○○受有左、右前臂
    鈍挫傷等傷害（傷害部分業經撤回告訴），迫使乙○○簽發
    面額為二十萬元之本票一張、面額為十萬元之本票四張交予
    丁○○後，丁○○又要求乙○○當場應先交付現金二十萬元
    ，因乙○○所帶現金不足，乙○○懾於丁○○、戊○○，乃
    以其所有車牌號碼ZT-2875號自小客車典當借款，即由戊○○駕駛上開自小客車載同丁○○、乙○○，前往當鋪典當，
    途經臺南市○○○路「文化中心」附近路口停等紅燈時，乙○○趁機脫逃，報警究辦。
二、案經乙○○訴由臺南縣警察局歸仁分局報請臺灣臺南地方法
    院檢察署檢察官偵查起訴。
    理  由
一、上揭事實，業據被告丁○○於本院審理時坦承不諱。另訊據
    被告戊○○固不否認有於前開時、地，與被告丁○○向告訴
    人乙○○索討欠款之情事，並用木棒頂告訴人胸部，嗣為典
    當告訴人汽車而駕該車欲前往借款之事實，惟矢口否認有何
    共同妨害自由之犯行，辯稱：伊僅用木棒頂告訴人胸部而已
    云云。經查：(一)證人甲○○即現場目擊者於本院九十五年二
    月九日審理時結證稱：「（受命法官問：你於檢察官筆錄談
    到被告謝榮州有拿木製球棒打乙○○？）不是球棒，是木棍
    。被告謝榮州打乙○○也有拿木棍也有徒手。」、「（被告
    戊○○問：你是不是有親眼看到我打乙○○？）我有看到謝
    榮州有打乙○○。當時我看到的時候是用手，但用木棍打時
    我不敢看，但有聽到木棍打得聲音。」；證人乙○○即告訴
    人於本院九十五年三月十六日審理時結證：「（審判長問：
    戊○○有無對你出手？他拿木棒頂我胸部，頂了好多下。有
    無打其他地方，我忘記了。」、「（檢察官問：你簽本票時
    ，他們手上有無拿什麼東西？）戊○○就拿著木製球棒。」
    、「（受命法官問：丁○○如果沒有打你，你會簽本票？）
    不會。」、「（審判長問：你為何做這樣的提議？）我要車
    子典當借得現金，得以脫身。」、「（審判長問：如果你在
    屋內沒有被木製球棒打，你會做這樣提議？）不會。」等語
    ，顯見被告戊○○與丁○○有共同毆打告訴人無誤，況告訴
    人被毆打後，簽本票時被告戊○○復持木棒在旁，進而決定
    以告訴人所有之上揭汽車典當借款，顯見被告二人毆打告訴
    人之行為，已使告訴人意志受有壓制甚明。此外，並有國立
    成功大學醫學院附設醫院告訴人之診斷證明書一紙附卷可佐
    。(二)綜上，被告丁○○自白核與事實相符；被告戊○○所辯
    顯係卸責之詞，不足採信，事證明確，渠等犯行應足認定。
二、核被告丁○○、戊○○所為，係犯刑法第三百零四條以強暴
    使人行無義務之事罪（起訴書認被告二人係犯刑法第三百零
    二條第一項之罪，經蒞庭檢察官變更起訴法條如上）。被告
    二人有犯意聯絡及行為分擔，均為共同正犯。被告二人欲以
    告訴人所有車牌號碼ZT-2875號自小客車典當借款行為，與
    強制告訴人簽發本票行為，係密切接近之時地實施，侵害同
    一之法益，屬接續犯，係單純一罪。爰審酌被告二人犯罪動
    機、手段、品行、智識程度、犯罪後態度及告訴人傷害部分
    已撤回告訴、簽發之本票已歸還告訴人並已撕毀、被告戊○○為取償被告丁○○之宿欠，而與被告丁○○參與上揭犯行
    等一切情狀，分別量處如主文所示之刑，併均諭知易科罰金
    之折算標準，以資懲儆。被告二人用以遂行上揭犯行之木棒
    一支未扣案，並無法特定，且非違禁物，為免執行困難，爰
    不為沒收之諭知，附此敘明。
三、公訴意旨另略以：被告丁○○與戊○○於上揭時地，分持木
    製球棒毆打乙○○，造成乙○○受有左、右前臂鈍挫傷等傷
    害，因認渠二人涉犯刑法第二百七十七條第一項之傷害罪嫌
    。按告訴乃論之罪，告訴人於第一審辯論終結前得撤回其告
    訴，又告訴經撤回者，應諭知不受理之判決，刑事訴訟法第
    二百三十八條第一項、第三百零三條第三款分別定有明文。
    查本件告訴人乙○○告訴被告二人傷害案件，起訴書認係觸
    犯刑法第二百七十七條第一項之罪，依同法第二百八十七條
    前段之規定，須告訴乃論。茲據告訴人於九十五年三月十六
    日本院審理時當庭撤回告訴，有審判筆錄在卷可稽，依照首
    開說明，原應為不受理之判決之諭知，惟公訴人認此部分事
    實與上揭論罪科刑之事實，有牽連犯之裁判上一罪關係，爰
    不另為不受理之諭知。
據上論斷，應依刑事訴訟法第二百九十九條第一項前段，刑法第
二十八條、第三百零四條、第四十一條第一項前段，罰金罰鍰提
高標準條例第一條前段、第二條，判決如主文。
本案經檢察官丙○○到庭執行職務
中    華    民    國    95    年    3    月    31    日
                  刑事第三庭    審判長   法  官  陳振謙
                                         法  官  王慧娟
                                         法  官  鍾邦久
以上正本證明與原本無異。
如不服本判決，應於判決送達後10日內，向本院提出上訴狀。
                                         書記官  曾盈靜
中    華    民    國    95    年    3    月    31    日
附錄法條：
中華民國刑法第277條
(普通傷害罪)
傷害人之身體或健康者，處 3 年以下有期徒刑、拘役或 1 千元
以下罰金。
犯前項之罪因而致人於死者，處無期徒刑或 7 年以上有期徒刑；
致重傷者，處 3 年以上 10 年以下有期徒刑。
中華民國刑法第302條
(剝奪他人行動自由罪)
私行拘禁或以其他非法方法，剝奪人之行動自由者，處 5 年以下
有期徒刑、拘役或 300 元以下罰金。
因而致人於死者，處無期徒刑或 7 年以上有期徒刑，致重傷者，
處 3 年以上 10 年以下有期徒刑。
第 1 項之未遂犯罰之。


司法院資訊處製作；財團法人民間司法改革基金會備份。
